臺灣南投地方法院民事簡易判決
110年度埔簡字第138號
原      告  方應禮  
輔  佐  人  陳錦碧  
被      告  陳鳳嬌    住南投縣○○鄉○○街000號○○○○                          ○○○○○）



上列當事人間遷讓房屋事件，本院於民國111年4月6日言詞辯論
終結，判決如下：
    主      文
被告應將門牌號碼南投縣○○鄉○○村○○巷○○○○○○號房屋騰空遷讓返
還與原告。
被告應給付原告新臺幣參萬貳仟元。
原告其餘之訴駁回。
訴訟費用由被告負擔十分之七，餘由原告負擔。
本判決第一、二項均得假執行。
    事實及理由
壹、程序方面：
    被告經合法通知，未於言詞辯論期日到場，核無民事訴訟法
    第386條各款所列情形，爰依原告聲請，由其一造辯論而為
    判決。
貳、實體方面：
一、原告起訴主張：被告於民國106年3月3日向原告承租門牌號
    碼南投縣○○鄉○○村○○巷00○000號之房屋（下稱系爭房屋），
    並簽訂房屋租賃契約書（下稱系爭租約），租期自106年3月
    10日至109年3月9日止，每月租金為新臺幣（下同）2,000元
    ，每年一次繳付現金24,000元及水電費，押租保證金為4,00
    0元。詎被告自109年3月起未付租金，經催討後，被告於109
    年8月10日僅郵匯109年3月至同年8月租金10,000元後即未再
    給付租金，嗣被告已逾3個月以上未再繳付租金，經原告電
    話及LINE多次聯絡均未回應，原告遂於110年1月4日寄發存
    證信函通知被告自即日起終止租約，逾期房租及水電費仍應
    補繳，是兩造間之系爭租約已為終止，被告應將系爭房屋騰
    空遷讓返還；又被告因積欠租金於110年3月4日簽發如附表
    所示之本票1紙（下稱系爭本票）交付予原告，惟屆期未獲
    清償；又系爭房屋坐落於南投縣○○鄉○○段000000地號土地（
    下稱系爭土地）上，系爭土地為原告所有，詎被告未經原告
    同意，於系爭房屋租賃期間，擅自於系爭土地上搭建如附圖
    即南投縣埔里地政事務所複丈日期110年12月16日土地複丈
    成果圖（下稱附圖）所示編號A，面積12平方公尺之建物（
    下稱系爭建物），原告自得依民法第767條第1項之規定請求
    被告拆除系爭建物後將土地返還與原告，爰依系爭租約、本
    票之法律關係及民法第767條第1項之規定提起本件訴訟等語
    。並聲明：⒈如主文第1、2項所示；⒉被告應將系爭土地上如
    附圖所示編號A，面積12平方公尺之建物拆除，並將該部分
    土地返還與原告。
二、被告經合法通知未於言詞辯論期日到場，亦未提出書狀為任
    何聲明或陳述。
三、法院之判斷：
（一）原告主張之上開事實，業據其提出系爭租約、台中南和路
      郵局存證號碼1號存證信函及回執、系爭建物照片、系爭
      本票、系爭房屋建物登記第一類謄本、系爭土地土地登記
      第一類謄本、地籍圖謄本、建物、土地所有權狀等件為證
      ，並經本院於110年12月16日會同原告（被告未到）及南
      投縣埔里地政事務所人員履勘現場且囑託該所測量，亦有
      勘驗筆錄、現場照片及南投縣埔里地政事務所110年12月2
      2日埔地二字第1100013369號函暨所附土地複丈成果圖等
      在卷為憑，而被告對原告主張之上開事實，已於相當時期
      受合法之通知，未於言詞辯論期日到場，亦未提出任何書
      狀為何爭執，本院依調查證據之結果，堪信原告前揭主張
      為真實。
（二）租賃定有期限者，其租賃關係，於期限屆滿時消滅。承租
      人於租賃關係終止後，應返還租賃物，民法第450條第1項
      、第455條前段分別定有明文。又定期租賃契約期滿後，
      得否變為不定期限租賃，在出租人方面係以有無即表示反
      對之意思為條件，而非以有無收取使用收益之代價為必要
      。再在票據上簽名者，依票上所載文義負責；付款人於承
      兌後，應負付款之責；本票發票人所負責任，與匯票承兌
      人同，票據法第5條第1項、第52條第1項、第121條分別定
      有明文。
（三）經查，系爭租約租賃期限業於109年3月9日屆滿，原告雖
      陳述有向被告收取金錢，惟原告於本院時亦陳述屆滿後就
      沒有要再出租予被告之意，且系爭租約第6條亦約定租期
      屆滿，除經甲方即原告同意繼續出租外，應即日將系爭房
      屋按原狀遷空交還原告，堪認本件並無以不定期限繼續契
      約之情形，則系爭租約期限既已於109年3月9日屆滿，依
      上開規定，被告即負有將系爭房屋騰空遷讓返還與原告之
      義務。又原告主張被告積欠租金32,000元，被告並有簽發
      票面金額32,000元之本票予原告乙節，業已提出系爭本票
      影本為證，而被告並未到庭或以書狀爭執，則原告持系爭
      本票請求被告給付32,000元，亦屬有據。
（四）所有人對於無權占有或侵奪其所有物者，得請求返還之。
      對於妨害其所有權者，得請求除去之。有妨害其所有權之
      虞者，得請求防止之。民法第767條第1項定有明文。又房
      屋之拆除，為事實上之處分行為，未經辦理所有權第一次
      登記之建物，僅所有人或有事實上處分權之人，方有拆除
      之權限。再當事人主張有利於己之事實者，就其事實有舉
      證之責任。民事訴訟法第277條本文亦有明文。經查，原
      告為系爭土地之所有權人，業經本院認定如前，惟系爭建
      物係由何人所建，目前有權拆除之人係何人，原告固於本
      院時陳稱鄰居都知道系爭建物是被告找工人所建等語，惟
      既無任何證人到庭作證系爭建物之權利屬何人，依舉證責
      任之分配原則，本院自難僅依原告單方面之陳述，逕認被
      告即為系爭建物之所有權人或事實上處分權人，而判決命
      被告拆除並返還土地，是原告依民法第767條第1項之規定
      請求被告應將如附圖所示編號A，面積12平方公尺之建物
      拆除，並將該部分土地返還與原告，即屬無據。
四、綜上所述，原告依系爭租約、本票之法律關係，請求被告應
    將系爭房屋騰空遷讓返還與原告，並請求被告給付32,000元
    ，為有理由，應予准許，然就請求被告將系爭建物拆除，並
    將該部分土地返還原告部分，因原告並未舉證，為無理由，
    應予駁回。
五、本件原告勝訴部分係就民事訴訟法第427條訴訟適用簡易程
    序所為被告敗訴之判決，爰依同法第389條第1項第3款之規
    定，職權宣告假執行。
六、訴訟費用負擔之依據：民事訴訟法第79條。
中　　華　　民　　國　　111 　年　　4 　　月　　19　　日
                        臺灣南投地方法院埔里簡易庭
                              法  官  丁婉容  
以上為正本係照原本作成。
如不服本判決，應於送達後20日內，向本院提出上訴狀並表明上
訴理由，如於本判決宣示後送達前提起上訴者，應於判決送達後
20日內補提上訴理由書（須附繕本）；並向本院繳足上訴裁判費
。　　　　　　　　　　　　　　　
中　　華　　民　　國　　111 　年　　4 　　月　　19　　日
                              書記官  詹書瑋  　　
　　　　　　　　　　　　　　　
附表：
票據號碼 票面金額（新臺幣）  發  票  日  到  期  日 發 票 人 CH681480 32,000元 110年3月4日 110年4月16日 陳鳳嬌